臺灣高等法院民事裁定
110年度重上字第423號
聲  請  人
即被上訴人  李弘元  

訴訟代理人  侯雪芬律師
相  對  人       
即 參 加人  呂松柏  

上列聲請人因與總瑩建設股份有限公司、楊碧玲間返還買賣價金
事件，聲請駁回參加人之訴訟參加，本院裁定如下：
    主  文
相對人之訴訟參加駁回。
參加訴訟費用由相對人負擔。
    理  由
一、按就兩造之訴訟有法律上利害關係之第三人，為輔助一造起
    見，於該訴訟繫屬中，得為參加。當事人對於第三人之參加
    ，得聲請法院駁回。民事訴訟法第58條第1項、第60條第1項
    前段分別定有明文。所謂有法律上利害關係之第三人，係指
    本訴訟之裁判效力及於第三人，該第三人私法上之地位，因
    當事人之一造敗訴，將受不利益，或本訴訟裁判之效力雖不
    及於第三人，因當事人之一造敗訴，依該裁判之內容或執行
    結果，第三人私法上之地位，將受不利益者而言（最高法院
    104年度台聲字第269號裁定要旨參照）。至僅有道義、感情
    、經濟、名譽或其他事實上之利害關係者，則不與焉（最高
    法院97年度台抗字第414號裁定要旨參照）。
二、相對人聲請參加訴訟意旨略以：伊於民國101年11月間以總
    價新臺幣（下同）1,815萬元向第三人林俊魁購買總瑩建設
    股份有限公司（下稱總瑩公司）當時預售中如附表所示之不
    動產（下稱系爭房地），並先後匯款1,340萬元至林俊魁之
    銀行帳戶，然林俊魁及共同銷售系爭房地之第三人謝芳容實
    係詐欺取財，並無使伊取得系爭房地所有權之意，並另覓得
    聲請人作為林俊魁向總瑩公司、楊碧玲購買系爭房地之人頭
    ，由聲請人於106年12月1日與總瑩公司、楊碧玲分別簽訂房
    屋買賣契約書、土地買賣契約書（下合稱系爭買賣契約）。
    聲請人既僅係林俊魁借名購買系爭房地用以簽約之人頭，非
    系爭房地之實質所有人，且其早已知悉伊占有系爭房地，就
    系爭買賣契約自無解約權，不得主張權利瑕疵擔保或解除系
    爭買賣契約。伊已向林俊魁購買系爭房地，且為系爭房地目
    前之占有人，並為明瞭聲請人於本案訴訟之主張，就本案訴
    訟有法律上利害關係，為輔助總瑩建設公司及楊碧玲起見，
    爰依民事訴訟法第58條第1項規定，聲請參加訴訟等語。
三、聲請人聲請意旨略以：林俊魁、謝芳容是否為總瑩公司之受
    僱人，伊與其等有無對相對人為詐欺之侵權行為，均與伊與
    總瑩公司、楊碧玲間就系爭房地有無買賣關係無涉，且伊並
    未借名予林俊魁購買系爭房地。相對人不因本案訴訟受有法
    律上之不利益，自無法律上利害關係，爰聲請駁回其訴訟參
    加等語。
四、經查：相對人主張其就本案訴訟有法律上利害關係，固提出
    本院111年度上易字第119號刑事判決、臺灣桃園地方檢察署
    108年度偵續字第381、382號詐欺案件詢問筆錄為證（本院
    卷第231至247頁）。惟上開刑事判決僅足認林俊魁與第三人
    謝芳容因共同犯詐欺取財罪，經本院論罪科刑確定，上開詢
    問筆錄亦僅可證明聲請人曾於偵查中以證人身分為陳述，無
    從證明相對人就聲請人與總瑩公司、楊碧玲間之本案訴訟有
    何法律上利害關係。又聲請人提起本案訴訟，係以總瑩公司
    、楊碧玲遲未交付已出賣予其之系爭房地，有給付遲延情事
    為由，解除系爭買賣契約並請求總瑩公司、楊碧玲分別返還
    買賣價金600萬元、800萬元，並非請求總瑩公司、楊碧玲交
    付系爭房地。是以，本案訴訟僅涉及聲請人是否合法解除系
    爭買賣契約，得否請求總瑩公司、楊碧玲返還買賣價金，與
    相對人目前是否有權占有系爭房地、是否因林俊魁、謝芳容
    之詐欺行為而向林俊魁購買系爭房地、對聲請人有無系爭房
    地所有權之移轉登記請求權等事項無關，本案訴訟之裁判效
    力不及於相對人，且不論本案訴訟判決結果如何，均不影響
    相對人可否請求林俊魁、謝芳容負侵權行為損害賠償責任，
    相對人私法上之地位自不因本案訴訟之裁判內容而受不利益
    ，其就本案訴訟不具法律上利害關係。依上開說明，相對人
    就本案訴訟不得為參加，聲請人聲請駁回相對人之訴訟參加
    ，為有理由，應予准許。
五、據上論結，本件聲請為有理由，依民事訴訟法第95條、第78
    條，裁定如主文。
中　　華　　民　　國　　111 　年　　10　　月　　3 　　日
　　　　　　　　　民事第十二庭 
                      審判長法  官  陳婷玉
                            法  官  曾明玉
                            法  官  毛彥程　
附表（不動產）  土地 桃園市○○區○○段0地號土地（權利範圍100000分之162） 建物 桃園市○○區○○段000○號建物（建物門牌：桃園市○○區○○路0段000巷0弄0號，權利範圍：全部） 
正本係照原本作成。
如不服本裁定，應於收受送達後10日內向本院提出抗告狀，並應
繳納抗告費新臺幣１千元。
中　　華　　民　　國　　111 　年　　10　　月　　3 　　日
　　　　　　　　　　　　　　書記官  陳冠璇